【裁判字號】    99,易,977
【裁判日期】    991119
【裁判案由】    竊盜等
【裁判全文】
臺灣彰化地方法院刑事判決               99年度易字第977號
公  訴  人  臺灣彰化地方法院檢察署檢察官
被      告  甲○○
上列被告因竊盜等案件，經檢察官提起公訴（99年度偵緝字第
372 號），本院判決如下：
    主  文
甲○○共同犯竊盜罪，累犯，處有期徒刑陸月，如易科罰金，以
新臺幣壹仟元折算壹日；又犯妨害公務執行罪，累犯，處有期徒
刑肆月，如易科罰金，以新臺幣壹仟元折算壹日。應執行有期徒
刑捌月，如易科罰金，以新臺幣壹仟元折算壹日。
    犯罪事實
一、甲○○曾於民國95年間，因施用毒品案件，經本院以95年度
    訴字第1470號判處有期徒刑7 月、7 月、3 月，定應執行有
    期徒刑1 年確定；復於同年間因施用毒品案件，經本院以95
    年度訴字第1900號判處有期徒刑7 月確定；另於同年間因竊
    盜案件，經本院以95年度訴字第1828號判處有期徒刑7 月、
    7 月、7 月、5 月，定應執行有期徒刑1 年11月確定，嗣上
    述3 案再經本院裁定合併定應執行有期徒刑3 年3 月確定，
    嗣入監服刑，在執行期間獲得減刑，已於97年4 月13日縮短
    刑期滿執行完畢出監。近又於98年9 月間，因竊盜自小客車
    之案件，經本院以99年度易字第105 號判處有期徒刑5 月確
    定（現在執行中）。
二、甲○○仍不知悔改，其與張安邦（另經本院以99年度訴字第
    686 號判決確定）均意圖為自己不法所有，且基於竊盜之犯
    意聯絡，於99年2 月20日下午4 時許，共同前往南投縣草屯
    鎮○○街80號前，由甲○○提供鑰匙1 支（未扣案），供張
    安邦開啟陳士鏗所有為其女乙○○使用停放在該處之車號YR
    -2822 號自用小客車車門，張安邦發動引擎並將該車挪移後
    ，換由甲○○駕駛離去而竊取得手。嗣兩人分手後，將該車
    暫停在彰化縣北斗鎮○○里○○街近光復路346 巷口旁。未
    幾，警員鄭川達駕駛車號TV-9698 號自用小客車搭載警員謝
    明章、周偉南執行防竊之便衣巡邏任務，正好行經該處，經
    電腦查詢得悉車號YR-2822 號自用小客車為贓車後，警員鄭
    川達等人即在現場埋伏。嗣於同日下午11時10分許，甲○○
    搭乘由不知情之友人陳書銘（起訴書誤載為許書銘）所駕駛
    車號0357-SL 號自用小客車返回該處取車，甲○○到達現場
    後獨自下車，陳書銘旋即駕車離去，俟甲○○進入上述車號
    YR-2822 號贓車，發動引擎欲離開之際，警員鄭川達即以閃
    大燈方式駕車擋在贓車正前方阻止甲○○離去，當兩車之車
    頭正好相對幾無距離時，同車警員將手伸出窗外並出示皮夾
    中之警察證件，高喊「我們是警察」等語，甲○○雖知悉警
    員正依法執行職務，仍基於妨害公務之犯意，駕駛上開竊得
    之車號YR-2822 號自用小客車，朝警員鄭川達所駕車號V-96
    98自用小客車之左前車頭衝撞而施以暴力，致該處車體受損
    （毀損部分未據告訴），繼而駕駛贓車逃離現場。嗣於同日
    下午11時50分許，警員鄭川達、謝明章、周偉南返回贓車發
    現地點，欲調閱路口監視錄影畫面，適於北斗鎮○○里○○
    街近光復路346 巷口附近，又巧遇陳書銘所駕0357－SL號自
    用小客車（該車由陳書銘駕駛，並搭載張安邦），認有可疑
    而欲盤查，陳書銘乃駕車加速逃逸，終在彰化縣田尾鄉○○
    村○○路外環高速道路天橋處，與張安邦雙雙為警查獲。嗣
    警方於翌日（99年2 月21日）12時40分許，在彰化縣北斗鎮
    ○○里○○路167 巷路旁，尋獲甲○○丟棄之上開車號YR-2
    822 號自用小客車。警員在該車號YR-2822 號自用小客車上
    採證，經比對發現留有張安邦之指紋，進而向張安邦、陳書
    銘查問而得悉甲○○參與竊車及上述取車之過程。
三、案經臺灣彰化地方法院檢察署檢察官自動檢舉偵查起訴。
    理  由
一、證據能力部分：
(一)、證人張安邦、陳書銘分別於偵查中向檢察官所為證述，雖係
    被告以外之人於審判外之言詞陳述，為傳聞證據，然其等於
    偵查中向檢察官所為證述，既經具結，且本院審酌該等言詞
    陳述係由證人出於自由意思而陳述，又無其他證據足認該等
    陳述有何顯不可信之情事等一切情況，依刑事訴訟法第159
    條之1 第2 項規定，認上開證人於偵訊中之證述，自得採為
    認定本件犯罪事實所憑之證據。
(二)、證人張安邦、陳書銘、乙○○於警詢時之證述，雖屬被告以
    外之人於審判外之言詞陳述，為傳聞證據，然經本院於審理
    時當庭直接提示而為合法之調查，被告均未於言詞辯論終結
    前聲明異議，本院復審酌該等言詞陳述係由證人出於自由意
    思而陳述，並無非法取證之情況，依刑事訴訟法第159 條之
    5 之規定，認上開證人於警詢時之證述，應得採為認定本件
    犯罪事實所憑之證據。
(三)、本判決所引用之其餘證據，均為警方合法實施採證，及本院
    依法調取附卷之資料，檢察官、被告對於證據能力均無意見
    ，自得引為本案證據。
二、犯罪事實之認定：
    訊據被告甲○○固坦承於前述時、地與共犯張安邦竊取車號
    YR-2822 號贓車等情不諱，並承認在竊盜後當晚返回彰化縣
    北斗鎮○○里○○街近光復路346 巷口旁取車時，遭遇攔阻
    而衝撞對方車輛加速逃逸，惟矢口否認有妨害公務之犯意，
    辯稱：當時夜晚視線昏暗，兩車車頭相對時，伊只看到對方
    有人把手伸出窗外，不知道有沒有拿東西，且伊所駕車輛之
    車窗緊閉，也不知道對方在喊什麼，對方又沒有開警車及穿
    著制服，伊以為是遇到仇人，才加速逃離云云。惟查：上述
    竊盜、取車及為警查獲之經過，業據證人陳書銘、張安邦指
    述在卷，有證人陳書銘之警詢筆錄（北警分偵字第99000286
    8 號卷宗第11至18頁）、偵訊筆錄（99年度偵字第1941號卷
    宗第3 頁背面、第59至61頁、第70頁、第85頁背面）、證人
    張安邦之警詢筆錄（99年度偵字第1941號卷宗第13 至18 頁
    ）、偵訊筆錄（99年度偵字第1941號卷宗第85頁）在卷可參
    ，另有被害人乙○○之警詢筆錄及其所簽具之贓物認領保管
    單（北警分偵字第0990006334號卷宗第3 頁、第6 頁）、彰
    化縣警察局車輛尋獲電腦輸入單、車號YR-2822 號車輛照片
    、車籍資料查詢表（北警分偵字第0990006334號卷宗第5 頁
    、第12頁背面、第13頁）、彰化縣警察局勘察報告（99年度
    偵字第38 29 號卷宗第32頁）、內政部警政署刑事警察局99
    年3 月5 日刑紋字第990026446 號鑑定書（北警分偵字第09
    90006334號卷宗第10頁）可資參佐。此外，共犯張安邦因參
    與本件竊車案件，業經本院以99年度訴字第686 號判處有期
    徒刑6 月確定，有其臺灣高等法院被告全國前案紀錄表及刑
    事判決在卷可參（附於本院卷），是認被告自白竊盜之部分
    ，應與事實相符，堪以採信。至被告雖辯稱其遇警攔查時，
    因誤認對方為仇人，而衝撞對方並加速逃逸，惟查：證人丙
    ○○○○於本院審理時證稱：「當時我們是穿著便衣在附近
    作防竊巡邏，然後我們就發現一台贓車，是一部藍色喜美的
    自小客車，所以我們就在該處埋伏。過了一會兒，我們看到
    一部黑色的三菱自小客車在該輛贓車的旁邊停下來，然後從
    那輛車內有下來一個人，並進去駕駛該贓車，那台黑色的自
    小客車從那個人下車後，就開走了，我們等到那部贓車要發
    動的時候，我們就去攔截該車，我們是開車過去，把車開到
    贓車前面攔住贓車，我們的車窗本來就是搖下來打開的，當
    時是我開車的，車內同事有向這部贓車的人高喊『我們是警
    察』，我當時也有閃大燈示意要那部贓車停下來，但是它硬
    是從我們車輛的左前方撞過來，然後繼續往前高速跑掉了」
    、「我們車內的同事當時有搖下車窗，並把皮夾拿出來，因
    我們都把證件放在皮夾裡面，我們同事當時有把皮夾打開給
    對方看示意我們是警察」、「依我們職業的判斷，如果對方
    沒有素行紀錄的話，他可能不知道我們的查案方式，但是如
    果已經有竊盜的素行，對我們便衣巡邏的模式，應該不會不
    知道」、「當時我們兩台車車頭對車頭很接近，這兩台車幾
    乎沒有距離了，這個時候我們才出示證件，並高喊『我們是
    警察』，被告有頓一下，大約有10秒鐘，可能是在選擇角度
    ，然後就開車衝撞我們車輛的左側，準備要逃走」等語，是
    依證人鄭川達之證詞，可知警員駕車攔阻時，被告與警員所
    駕車輛是車頭相對緊靠在一起，而當時警員既然閃著車燈，
    且在如此靠近之距離下伸手出示證件及高喊「我們是警察」
    ，衡情被告應能辨識清楚且認知對方為警員，況查被告在本
    案發生前不久已有竊車而為警查獲之前案紀錄（本院99年度
    易字第404 號判決參照），是其對警員以便衣方式執行防竊
    巡邏，自難諉為不知，故其所辯不可採信，應認被告駕車衝
    撞警員車輛而實施強暴行為時，已認知警員在依法執行職務
    。綜上，本件事證明確，被告犯行堪以認定。
三、論罪科刑：
    核被告竊取車號YR-2822 號自小客車之所為，係犯刑法第32
    0 條第1 項之竊盜罪，又其於警員執行防竊任務時，駕車衝
    撞警員所駕車輛而施以強暴之行為，係犯刑法第135 條第1
    項之妨害公務執行罪。被告與共犯張安邦就上開竊盜犯行，
    互有犯意之聯絡及行為之分擔，為共同正犯。再查被告有犯
    罪事實欄第一段所載之前案紀錄，有臺灣高等法院被告全國
    前案紀錄表在卷可稽，其於有期徒刑執行完畢5 年內，故意
    再犯本件有期徒刑以上之兩罪，均為累犯，各應依法加重其
    刑。爰審酌被告已有竊車之素行紀錄，又再犯本案，履履侵
    害他人財產法益，復於偵查中否認竊盜犯行，惡性非輕，惟
    其於本院審理時已能坦認部分犯行（竊盜部分），而同樣前
    科累累之共犯張安邦竊盜部分亦已遭判處有期徒刑6 月確定
    ，暨審酌被告之智識程度、其犯行所造成之危害、素行紀錄
    等一切情狀，分別量處如主文所示之刑，並定其應執行之刑
    及諭知易科罰金之折算標準，以資儆懲。
據上論斷，應依刑事訴訟法第299 條第1 項前段，刑法第28條、
第135 條第1 項、第320 條第1 項、第47條、第51條第5 款，刑
法施行法第1 條之1 第1 項、第2 項前段，判決如主文。
本案經檢察官賴志盛到庭執行職務。
中    華    民    國    99    年    11    月    19    日
                  刑事第七庭     法      官 黃玉齡
以上正本證明與原本無異。
如不服本判決應於收受判決後十日內向本院提出上訴書狀，並應
敘述具體理由。其未敘述上訴理由者，應於上訴期間屆滿後二十
日內向本院補提理由書（均須按他造當事人之人數附繕本），切
勿逕送上級法院。
告訴人或被害人對於判決如有不服具備理由請求檢察官上訴者，
其上訴期間之計算係以檢察官收受判決正本之日期為準。
中    華    民    國    99    年    11    月    19    日
                                 書  記  官 黃鏽金
附錄論罪科刑法條：
中華民國刑法第135條
對於公務員依法執行職務時，施強暴脅迫者，處3 年以下有期
  徒刑、拘役或3 百元以下罰金。
意圖使公務員執行一定之職務或妨害其依法執行一定之職務或
  使公務員辭職，而施強暴脅迫者，亦同。
犯前二項之罪，因而致公務員於死者，處無期徒刑或7 年以上
  有期徒刑；致重傷者，處3 年以上、10年以下有期徒刑。
中華民國刑法第320條
意圖為自己或第三人不法之所有，而竊取他人之動產者，為竊
  盜罪，處5 年以下有期徒刑、拘役或5 百元以下罰金。
意圖為自己或第三人不法之利益，而竊佔他人之不動產者，依
  前項之規定處斷。
前二項之未遂犯罰之。

司法院資訊處製作；財團法人民間司法改革基金會備份。
